臺灣高等法院刑事裁定
111年度毒抗字第694號
抗  告  人
即  被  告  謝榮昌



上列抗告人即被告因違反毒品危害防制條例案件，不服臺灣桃園
地方法院111年度毒聲字第804號，中華民國111年6月30日裁定，
提起抗告，本院裁定如下：
    主  文
抗告駁回。
    理  由
一、原裁定意旨略以：抗告人即被告甲○○（下稱被告）基於施用
    第二級毒品之犯意，於民國110年12月12日凌晨某時許，在
    桃園市中壢區某處，將第二級毒品甲基安非他命放置於玻璃
    球內，以燒烤吸食煙霧之方式，施用第二級毒品甲基安非他
    命1次。嗣於110年12月14日晚間11時許，在桃園市○○區○○路
    00號為警查獲，採集其尿液送驗，結果呈第二級毒品安非他
    命、甲基安非他命陽性反應等事實，業據被告坦承不諱，復
    有列管毒品人口尿液檢體採集送驗紀錄表及台灣檢驗科技股
    份有限公司濫用藥物實驗室-台北濫用藥物檢驗報告在卷可
    稽，足認被告之任意性自白與事實相符，被告犯行堪以認定
    。又被告前因施用毒品案件，經送觀察、勒戒後，因認無繼
    續施用毒品之傾向，於87年8月4日執行完畢釋放出所，復因
    施用毒品案件經送觀察、勒戒後，認有繼續施用毒品之傾向
    ，令入戒治處所施以強制戒治，於88年12月17日停止處分出
    所，再因施用毒品案件，令入戒治處所施以強制戒治，於92
    年10月28日停止處分出所等節，另有本院被告前案紀錄表可
    憑，是被告為本件施用第二級毒品甲基安非他命之行為，距
    其上次受觀察、勒戒及強制戒治執行完畢已逾3年。則檢察
    官既已敘明考量被告因另案在監獄執行，不宜對被告為附命
    完成戒癮治療之緩起訴處分，聲請將被告送觀察、勒戒，於
    法核無不合，爰依毒品危害防制條例第20條第1項、第3項，
    觀察勒戒處分執行條例第3條第1項之規定，裁定將被告送入
    勒戒處所觀察、勒戒，其期間不得逾2月等語
二、抗告意旨略以：被告已於111年7月開始陳報假釋，能否請法
    院重新考量戒癮治療之緩起訴處分，因被告家中有年長母親
    ，兒子前陣子又因車禍造成右手斷掉，無法上班，如果被告
    因勒戒而無法假釋，家中可能無法支撐下去，請求法院重新
    考量被告之訴求云云。
三、按犯第10條之罪者，檢察官應聲請法院裁定，或少年法院（
    地方法院少年法庭）應先裁定，令被告或少年入勒戒處所觀
    察、勒戒，其期間不得逾2月；觀察、勒戒後，檢察官或少
    年法院（地方法院少年法庭）依據勒戒處所之陳報，認受觀
    察、勒戒人無繼續施用毒品傾向者，應即釋放，並為不起訴
    之處分或不付審理之裁定；認受觀察、勒戒人有繼續施用毒
    品傾向者，檢察官應聲請法院裁定或由少年法院（地方法院
    少年法庭）裁定令入戒治處所強制戒治，其期間為6個月以
    上，至無繼續強制戒治之必要為止，但最長不得逾1年；依
    前項規定為觀察、勒戒或強制戒治執行完畢釋放後，3年後
    再犯第10條之罪者，適用前2項之規定；毒品危害防制條例1
    08年12月17日修正之條文施行前犯第10條之罪之案件，於修
    正施行後，審判中之案件，由法院或少年法院（地方法院少
    年法庭）依修正後規定處理，109年1月15日修正公布、同年
    7月15日生效施行之毒品危害防制條例第20條第1項至第3項
    、第35條之1第2款分別定有明文。又上開所謂「3年後再犯
    」，應跳脫以往窠臼，以「3年」為期，建立「定期治療」
    之模式，只要本次再犯（不論修正施行前、後）距最近1次
    觀察、勒戒或強制戒治執行完畢釋放，已逾3年者，即該當
    之，不因期間有無犯第10條之罪經起訴、判刑或執行而受影
    響（最高法院109年度台上字第3826號判決意旨參照）。
四、經查：
  ㈠被告於上開時間、地點，施用第二級毒品甲基安非他命1次之
    事實，業據被告坦承不諱，且被告於110年12月15日上午5時
    47分許為警採集之尿液，經送請台灣檢驗科技股份有限公司
    以EIA酵素免疫分析法初步檢驗、GC/MS氣相層析/質譜儀法
    確認檢驗，結果呈安非他命、甲基安非他命陽性反應，有該
    公司111年1月19日濫用藥物檢驗報告及列管毒品人口尿液檢
    體採集送驗紀錄表可佐。而該結果既採用GC/MS氣相層析/質
    譜儀法進行確認，已足排除偽陽性反應之可能，足認被告之
    任意性自白與事實相符，被告於110年12月12日凌晨某時許
    ，在桃園市中壢區某處，確有施用第二級毒品甲基安非他命
    1次之犯行甚明。
　㈡又被告前因①施用毒品案件，經臺灣桃園地方法院（下稱桃園
    地院）以87年度毒聲字第650號裁定送觀察、勒戒後，認無
    繼續施用傾向，於87年8月4日執行完畢釋放出所，並經臺灣
    桃園地方檢察署檢察官以87年度偵字第6731號為不起訴處分
    確定；②復於88年間，因施用毒品案件，經桃園地院以88年
    度毒聲字第2118號裁定送觀察、勒戒後，因認有繼續施用毒
    品之傾向，經桃園地院以88年度毒聲字第4184號裁定令入戒
    治處所施以強制戒治，復經桃園地院以88年度毒聲字第7292
    號裁定停止戒治，於88年12月17日停止處分出所；③再因施
    用毒品案件，經桃園地院以90年度毒聲字第4742號裁定令入
    戒治處所施以強制戒治，復經桃園地院以92年度毒聲字第30
    91號裁定停止戒治，於92年10月28日停止處分出所乙節，另
    有本院被告前案紀錄表可參，可知被告係於受觀察、勒戒及
    強制戒治執行完畢釋放後，3年後再為本件施用第二級毒品
    甲基安非他命之犯行。
　㈢再者，檢察官對於「初犯」及「3年後再犯」施用毒品案件，
    本得按照個案情形，依法裁量決定採行「緩起訴之戒癮治療
    」或「觀察、勒戒」，而是否給予施用毒品者為附命完成戒
    癮治療之緩起訴處分，係屬檢察官之職權，並非法院所得介
    入審酌，法院原則上應尊重檢察官職權之行使，僅就檢察官
    之判斷有違背法令、事實認定有誤或其他裁量重大明顯瑕疵
    等事項，予以有限之低密度審查。本件檢察官既認被告符合
    觀察、勒戒及強制戒治執行完畢後，3年後再犯之要件，並
    依聲請當時之情狀，審酌被告因另案在法務部○○○○○○○執行
    中，不宜為附命完成戒癮治療之處遇，有令被告實施機構內
    處遇以戒斷毒癮之必要，而為令入勒戒處所施以觀察、勒戒
    之聲請，衡情尚無不當，原審就此依檢察官之聲請，綜合審
    酌後予以裁定，核無裁量權濫用或違法之情事。
　㈣又依被告主張開始陳報假釋之時間為111年7月，係在檢察官
    聲請送觀察、勒戒之後，檢察官對此情自無從斟酌，況被告
    目前仍在監執行中，從而，檢察官依聲請當時之情狀，認本
    件不宜為附條件緩起訴處分，而為本件觀察、勒戒之聲請，
    自無不當。至被告所述家庭、經濟狀況為何，與被告是否令
    入勒戒處所觀察、勒戒之判斷無涉，且均非可免予觀察、勒
    戒執行之法定事由，附此敘明。
五、綜上所述，原裁定以被告施用第二級毒品甲基安非他命1次
    之犯行事證明確，且符合觀察、勒戒之要件，依毒品危害防
    制條例第20條第1項、第3項、觀察勒戒處分執行條例第3條
    第1項規定，裁定將被告送勒戒處所觀察、勒戒，核無違誤
    ，被告仍執前詞提起抗告，並無理由，應予駁回。
據上論斷，應依刑事訴訟法第412條，裁定如主文。
中　　華　　民　　國　　111 　年　　8 　　月　　12　　日
                  刑事第四庭  審判長法　官  陳筱珮
                                    法　官  吳元曜
                                    法　官  羅郁婷
以上正本證明與原本無異。
不得再抗告。
                                    書記官  朱家麒
中　　華　　民　　國　　111 　年　　8 　　月　　12　　日